臺灣臺北地方法院民事判決　　　　　　　96年度訴字第4526號
原　　　告　甲○○○
上列原告與臺北地方法院民事第六庭間請求負擔費用事件，本院
判決如下：
    主  文
原告之訴駁回。
訴訟費用由原告負擔。
    理  由
一、本件原告主張：其前因他案無力支出訴訟費用而聲請本院裁
    定准予訴訟救助，然被告即本院民事第六庭法官邱琦卻違背
    民事訴訟法第244條第1項、第388條之規定，於民國（下同
    ）96年1月30日以96年度救字第20號裁定非法駁回其聲請之
    訴訟救助，經其提起抗告後，復違犯刑法124條，並違背民
    148 條第1項、民事訴訟法第107條等規定，未將卷宗移送第
    二審法院，並於96年4月4日裁定駁回其所提之抗告，且命其
    負擔抗告費用，是被告顯有重大過失，依民事訴訟法第89條
    之規定，該抗告費用應由被告負擔，爰提起本訴等語。
二、按有權利能力者，有當事人能力，民事訴訟法第40條第1項
    定有明文。次按，原告無當事人能力者，原告之訴應以裁定
    駁回之。民事訴訟法第249條第1項第3款定有明文。經查，
    本件原告係以邱琦法官為本院民事第六庭之法定代理人而提
    出「應由被告負擔抗告費用」之聲請，然查，本院民事第六
    庭僅為本院之內部單位，並無獨立之人格，自難認有權利能
    力暨被告當事人能力，而法官邱琦亦非本院民事第六庭之法
    定代理人，是原告以本院民事第六庭為相對之被告，並以法
    官邱琦為被告之法定代理人，其起訴之程式與前揭規定已有
    不合。原告雖以法院組織法第3條第1項「地方法院審判案件
    ，以法官一人獨任或三人合議行之」之規定，主張本院民事
    第六庭等同臺灣台北地方法院云云。惟查，法院組織法第3
    條第1項之規定，僅係指法院進行審判時，得由法官1人獨任
    ，或以3人合議進行審判事務，然本院民事第六庭並不因此
    規定取得權利能力而有為當事人之能力，法官邱琦亦不因此
    而取得本院民事第六庭法定代理人之權限。
三、復按原告之訴，起訴不合程式或不備其他要件者，法院應以
    裁定駁回之。民事訴訟法第249條第1項第6款定有明文。查
    本院因以原告前述聲請狀載內容（主張被告應負擔抗告費用
    ）係屬訴訟案件，而於96年5月14日以96年度補字第384號裁
    定命聲請人於收受裁定後3日內應補繳裁判費用1,000元，並
    諭知逾期不繳即駁回其訴。詎聲請人於同年月18日收受前揭
    裁定後，於96年5月21日具狀陳稱本件係屬聲請案件，毋庸
    再行繳納裁判費云云，惟其真意仍係欲行聲請本院判命被告
    應負擔前揭抗告費用，本院另行分案處理原告之聲請事項，
    並無違誤，且原告迄未繳交裁判費，此有送達證書、原告之
    書狀及本院民事科查詢簡答表等件在卷可稽。原告既逾期未
    繳納裁判費，是其訴顯難認為合法，應予駁回。
四、又按法院書記官、執達員、法定代理人或訴訟代理人因故意
    或重大過失，致生無益之訴訟費用者，法院得依聲請或依職
    權以裁定命該官員或代理人負擔，民事訴訟法第89條第1項
    固定有明定。惟本件原告為此主張，依民事訴訟法第277條
    規定，自應舉證證明前揭人員有故意、重大過失並致生無益
    之訴訟費用。且按抗告，徵收裁判費新臺幣一千元，再為抗
    告者，亦同。民事訴訟法第77-18條亦有明文。足見抗告費
    之繳納，本為抗告合法之法定程式，並非屬前揭民事訴訟法
    第89條第1項所稱之無益之訴訟費用。查本件原告既對本院
    96 年度救字20號駁回訴訟救助聲請之裁定提起抗告，依法
    自應先行繳納抗告費用新台幣（下同）1,000元，嗣因原告
    未於法院命補正之期限內繳納抗告費1,000元，而經本院於
    96年4月4日裁定駁回抗告，並命抗告人負擔抗告程序費用，
    洵屬有據，是前揭抗告費實非民事訴訟法第89條第1項所謂
    之「無益之訴訟費用」。而原告提起抗告，既未繳交抗告費
    ，程式上已有未合，自無庸將卷宗移送第二審法院，是原告
    執此主張被告有重大過失云云，容有誤解。遑論原告亦未舉
    證證明前揭人員有何故意、重大過失，並致生無益費用之情
    事，是原告依民事訴訟法第89條第1項之規定，主張被告即
    本院民事第六庭應負擔前開抗告費用云云，洵無可取，不應
    准許。
五、末按原告之訴，依其所訴之事實，在法律上顯無理由者，法
    院得不經言詞辯論，逕以判決駁回之。民事訴訟法第249條
    第2項亦有明定。本件原告之訴，依其所訴之事實，本應自
    負抗告費用，是其在法律上顯無理由，爰不經言詞辯論，判
    決如主文。
六、結論：本件原告之訴為顯無理由，依民事訴訟法第249條第2
    項、第78條，判決如主文。
中　　華　　民　　國　　96　　年　　7 　　月　　24　　日
                  民事第三庭    法　官　林振芳
以上正本係照原本作成。
如對本判決上訴，須於判決送達後二十日之不變期間內，向本院
提出上訴狀。
中　　華　　民　　國　　96　　年　　7 　　月　　24　　日
                    　　　　　　書記官　李淑芬
